【裁判字號】    98,再易,53
【裁判日期】    980814
【裁判案由】    第三人異議之訴
【裁判全文】
臺灣高等法院臺中分院民事判決  98年度再易字第53號
再 審原 告    乙○○
再 審被 告    甲○○
上列當事人間因第三人異議之訴事件，再審原告對於民國九十八
年六月三十日本院確定判決（九十八年度上易字第九九號），提
起再審，本院不經言詞辯論，判決如下：
    主  文
再審之訴駁回。
再審訴訟費用由再審原告負擔。
    事實及理由
一、本件再審原告主張：
    (一)伊於民國九十七年三月十二日向臺灣苗栗地方法院（下稱
      苗栗地院）提起九十七年度訴字第一一五號異議之訴，再
      審被告於伊提起異議之訴後，始於同年五月二十六日向鈞
      院九十七年度上字第一二一號民事事件（下稱一二一號）
      提出追加當事人狀，之後再於同年十二月十二日提出追加
      債務人狀，證明再審被告所提追加伊有非適格之問題。但
      鈞院九十八年度上易字第九九號確定判決（下稱原確定判
      決）未就此足以影響於判決之重要事實加以斟酌，亦未於
      判決理由加以論述，實有違背論理及經驗法則。
    (二)再審被告以鈞院一二一號判決追加伊為執行名義之當事人
      ，惟上開判決業經最高法院九十八年度臺上字第四四五號
      廢棄發回，伊已非執行名義之當事人，依司法院大法官會
      議釋字第三十五、一七七號解釋及最高法院二十六年渝上
      字第二四七號、五十七年臺上字第一０九一號判例要旨、
      八十八年度臺上字第一二四六號判決要旨，均足證伊具有
      排除強制執行之事實與法律依據，自得依強制執行法第十
      五條之規定提起異議之訴，原確定判決未察，竟駁回伊之
      上訴，屬民事訴訟法第四百九十六條第一項第一款所定適
      用法規顯有錯誤之範圍，伊得以再審之訴請求救濟。
    (三)爰為再審聲明，求為判決：
      原確定判決及前第一審判決均廢棄。
      上開廢棄部分，苗栗地院九十七年度執字第二四四二號
        強制執行事件中，就再審原告所有坐落苗栗縣苗栗市○
        ○○段第四之二三地號土地上，如苗栗地政事務所九十
        六年七月十八日複丈成果圖所示編號Ａ、Ｂ、Ｃ之一層
        磚木造建物（下稱系爭建物）所為之強制執行程序應予
        撤銷。
      再審之訴及前第一、二審訴訟費用均由再審被告負擔。
二、本件未經言詞辯論，再審被告亦未提出書狀為聲明或陳述。
三、按民事訴訟法第四百九十六條第一項第一款所謂適用法規顯
    有錯誤，係指確定判決所適用之法規顯然不合於法律規定，
    或與現尚有效之判例、解釋顯然違反者而言，不包括認定事
    實錯誤、取捨證據失當、判決不備理由及在學說上諸說併存
    致發生法律上見解歧異等情形在內。又再審之訴顯無再審理
    由者，得不經言詞辯論，以判決駁回之。民事訴訟法第五百
    零二條第二項定有明文。本件再審原告主張原確定判決有上
    揭再審事由而對之提起再審之訴，惟依再審原告起訴所主張
    之事實，乃再審被告並無執行名義，竟對伊聲請強制執行等
    事由觀之，係得聲明異議之事由，而非得提起第三人執行異
    議之訴之原因。則原確定判決以再審原告依強制執行法第十
    五條規定，提起第三人異議之訴，請求撤銷苗栗地院九十七
    年度執字第二四四二號強制執行事件中，就其所有系爭建物
    所為之強制執行程序應予撤銷，為無理由，因而駁回再審原
    告之上訴。並敘明本件事證已臻明確，兩造其餘攻擊防禦方
    法及舉證，核與判決結果均無影響，無庸逐一論述，經核於
    法洵無違誤。是原確定判決並未有適用法規顯有錯誤之再審
    事由，洵堪認定。從而再審原告主張原確定判決有民事訴訟
    法第四百九十六條第一項第一款適用法規顯有錯誤之再審事
    由，提起本件再審之訴，顯無再審理由，爰不經言詞辯論，
    逕以判決駁回之。
五、據上論結，本件再審之訴顯無理由。依民事訴訟法第五百零
    二條第二項、第七十八條，判決如主文。
中    華    民    國    98    年    8     月    14    日
                民事第四庭    審判長法  官  陳蘇宗
                                    法  官  張浴美
                                    法  官  李寶堂
以上正本係照原本作成。
不得上訴。
                                    書記官  林振甫
中    華    民    國    98    年    8     月    14    日
                                                      Ｍ


司法院資訊處製作；財團法人民間司法改革基金會備份。
